臺灣桃園地方法院刑事判決　　　　　　　　　　　　九十二年度訴字第一一八七號
　　公　訴　人　臺灣桃園地方法院檢察署檢察官
　　被　　　告　甲○○
　　指定辯護人　黃柏彰律師
右列被告因偽造有價證券案件，經檢察官提起公訴（九十二年度偵字第一一六九二號
），本院判決如左：
    主  文
甲○○意圖供行使之用，而偽造有價證券，處有期徒刑貳年，緩刑肆年；緩刑期內付
保護管束。
扣案偽造之「崇南科技有限公司」及「乙○○」名義之印章各壹枚，及如附表所示之
支票肆張，均沒收。
    事  實
一、甲○○係「豪記五金行」之負責人，與乙○○所開設之「崇南科技有限公司」（
    下稱崇南公司）素有業務交易往來，後因甲○○之經濟狀況不佳，自己之支票因
    退票而無法使用，並因向當鋪貸款而急需應付，甲○○乃欲向乙○○借用支票使
    用，以應付當舖之索討，遂於民國九十一年十一月十五日前之某不詳時間，先後
    二次向乙○○表示欲向其借用支票使用。乙○○因考慮崇南公司之營業額僅有三
    、四百萬元，倘甲○○所借支票之金額過高，恐將影響崇南公司之營運而藉詞拒
    絕。嗣於九十一年十一月十五日某時，甲○○因生意關係前往崇南公司，再次以
    個人名義向乙○○表示伊真的很困難，希望乙○○借伊四張空白支票，以應付當
    舖一再催索，其並向乙○○保證如借伊支票，因支票所生一切問題伊會自行負責
    。乙○○固不願將支票借予甲○○，惟為應付甲○○之懇求，乃將發票人臺灣中
    小企業銀行內壢分行、帳號00000000000號、票據號碼ＡＱ二一三二
    八六、ＡＱ二一三二八七、ＡＱ二一三二八八、ＡＱ二一三二八九號等四張空白
    支票交予甲○○，並要求甲○○不得擅自簽發。乙○○為免甲○○將該支票供作
    行使之用，復告知甲○○稱其隔日即會將所交付之四張支票辦理掛失，以絕甲○
    ○之念。甲○○於取得上開支票後，明知乙○○未同意其簽發上開支票使用，竟
    意圖供行使之用，基於偽造有價證券之犯意，未經崇南公司及乙○○之授權，即
    先於九十一年十一月十六日，在桃園縣桃園市○○路某處委託不知情之真實姓名
    、年籍均不詳之成年刻印師傅偽造「崇南科技有限公司」及「乙○○」名義之印
    章各一枚，再於同日某時，在其位於桃園縣桃園市○○路十八巷六之一號之住處
    ，接續以前揭偽造之「崇南科技有限公司」及「乙○○」印章蓋於前揭四張空白
    支票之發票人欄，偽造「崇南科技有限公司」及「乙○○」之印文，並在支票之
    發票日及金額欄分別填寫如附表所示之日期及金額，而偽造完成該四張支票。翌
    （十七）日甲○○即持該四紙支票至桃園縣桃園市○○路上之大華當舖處，將支
    票交付與店內某不知情之員工，以應付大華當舖貸款之催討。迨於九十一年十二
    月十日，票號ＡＱ二一三二八六號支票之發票日屆至，甲○○為免該張支票因發
    票人印章不符而遭退票，遂央求乙○○至付款銀行補蓋發票人印章，以使該張支
    票順利兌現，乙○○知情後甚為生氣，雖同意前去補蓋發票人印鑑章，惟要求甲
    ○○需立即返還其餘三張支票，然甲○○竟自此時起即不見面，後乙○○陸續接
    獲銀行退票通知始悉上情。
二、案經乙○○訴由臺灣桃園地方法院檢察署檢察官偵查起訴。
    理  由
一、訊據被告甲○○固坦承係因先前向當舖借款，因伊所簽發之支票已被拒絕往來，
    才向乙○○表示因當舖要求伊提供其他人之支票以供擔保，而向乙○○借前揭票
    號ＡＱ二一三二八六、ＡＱ二一三二八七、ＡＱ二一三二八八、ＡＱ二一三二八
    九號等四張空白支票，後即自行委託桃園縣桃園市某不詳刻印人員刻「崇南科技
    有限公司」及「乙○○」名義之印章各一枚，再於前揭四張支票上蓋用「崇南科
    技有限公司」及「乙○○」之印章，簽發如附表所示之四張支票，並將該四張支
    票交予大華當舖，後於第一張支票（即附表編號一之支票）發票日屆至時央求乙
    ○○前去補蓋章，伊並將錢匯入該支票帳戶內使該支票兌現等情不諱，惟仍辯稱
    ：伊並無偽造支票之意，當初告訴人的意思不是很明白，伊誤會告訴人的意思，
    以為告訴人同意讓伊使用他借給伊的支票，伊不是故意要製造退票，告訴人當時
    有問伊要做何用途，支票上面一定要蓋章，要不然誰會收支票？當初伊是叫告訴
    人借伊票先擋一下當舖那邊，依一般人來講，如果給四張票又不同意簽發，不是
    覺得怪怪的嗎云云。經查：
    (一)被告於本院九十二年十月三十日審理時自承：伊跟告訴人借前揭四張支票是第
      三次才借到，之前二次向告訴人表示要借支票，告訴人都說他在忙；又前揭四
      張支票都是空白支票，伊後來自行委託桃園市○○路某不詳姓名之刻印師傅代
      刻「崇南科技有限公司」及「乙○○」名義之印章各一枚，再將該二顆印章蓋
      於前揭四張支票上，並在支票上填寫金額、日期，後將四張支票交予大華當舖
      ，其中第一張到期之支票有兌現，其餘三張支票因伊已沒有錢匯入，所以都已
      經退票等情，核與證人即告訴人乙○○於本院同日審理時所證述之情節相符，
      並有臺灣中小企業銀行內壢分行於九十二年四月十四日以九二內壢字第一一五
      四號函所檢送之退票理由單影本三張及票據交換所第二類票據信用資料查覆單
      等附卷可稽（見九十二年度他字第五七四號卷第三頁及第三十五、三十六頁）
      ，復有被告所刻之「崇南科技有限公司」、「乙○○」名義之印章各一枚扣案
      可資證明，堪認被告此部分之自白與事實相符。
    (二)被告雖辯稱當初告訴人的意思不是很明白，伊誤會告訴人的意思，以為告訴人
      同意讓伊使用他借給伊的支票云云，惟：
    1.查乙○○將前述之四張支票交付與被告時，並未同意被告簽發使用一節，迭經
      乙○○於偵審中陳明在卷。另被告於本院九十二年十月三十日審理時亦稱：錢
      莊說不要我的票，錢莊說只要我有東西抵押就好，他不會去銀行軋票等語。被
      告所述借票係欲應付錢莊之言，與乙○○所述被告於向伊借票時所持之理由相
      符，堪認乙○○並非信口誣指，其所述要屬可採。從而，被告稱其誤會乙○○
      之意云云，已非可信。
    2.被告曾先後三次向乙○○提及借票之事，而乙○○於前二次均藉詞拒絕，此為
      乙○○及被告供述相合者。告訴人於九十一年十一月十五日既已二次藉詞拒絕
      將支票借予被告，其於十一月十五日將前揭四張支票借予被告，又故意不於支
      票上蓋支票帳戶之印鑑章，可見告訴人應無讓被告將該四張支票流通於金融市
      場上之意思。且證人乙○○於本院審理時復一再堅稱伊將支票交付與被告時，
      曾告知被告說伊隔天就會去將支票掛失等語，尤信乙○○並無將支票交由被告
      簽發行使之意。
    3.再上述支票上之發票人印章及票面金額、發票日期均係被告所填載，非由乙○
      ○所為者，此經被告及乙○○供明在卷。而簽發支票如未以留存於銀行之印章
      為之，必遭退票，此為一般大眾所熟知之事。且被告亦於本院九十二年十月三
      十日審理時既自承：伊使用支票已一年多，知道支票要蓋印鑑章等語，顯見其
      對於支票上需要蓋用支票帳戶開戶時所留存之印鑑章一節知之甚詳。被告於借
      用前揭四張空白支票時，乙○○既不願意於支票上蓋用崇南公司與其負責人之
      印鑑章，可見其對於告訴人當時無讓其將前揭四張支票流通於金融市場上之意
      思甚明。且果乙○○有同意被告使用前揭支票之意思，乙○○僅需在該些支票
      上蓋用其公司及其個人之印章即可，何至於任由被告另行刻製「崇南科技有限
      公司」及「乙○○」名義之印章？末者，上開支票於交付時均係未載金額者，
      而票據為文義性證券，發票人依法須負票載金額之責任，如任由他人填寫票面
      金額，對發票人即屬極端不確定之危險。倘乙○○同意被告使用上開支票，復
      不將支票上之金額特定，任由被告填寫過高之金額，其非僅足以影響崇南公司
      之營運，甚至導致崇南公司無力負擔而倒閉，被告與乙○○均稱其二人間無特
      別之深交，乙○○豈可能為被告冒此足以牽累其一生之危險？是被告所辯告訴
      人有同意伊簽發前揭支票云云，顯為事後卸責之詞，不足採信。
    (三)綜上所述，被告既未經告訴人之同意，即自行偽刻「崇南科技有限公司」及「
      乙○○」名義之印章，並據以簽發前揭四張支票而行使，其偽造有價證券之犯
      行已堪認定，應予依法論科。
二、核被告甲○○所為，係犯刑法第二百零一條第一項之偽造有價證券罪。其利用不
    知情之真實姓名、年籍均不詳之成年刻印師傅偽造「崇南科技有限公司」及「乙
    ○○」印章，為間接正犯。又其偽造「崇南科技有限公司」及「乙○○」之印章
    、印文之行為，分別為偽造有價證券之階段及部分行為，其行使偽造有價證券之
    低度行為，為偽造之高度行為所吸收，均不另論罪。再被告係基於一個偽造有價
    證券之犯意，於同一時、地接續偽造前揭四張支票，應僅成立一個偽造有價證券
    罪。檢察官起訴書雖未論及被告偽造「崇南科技有限公司」及「乙○○」印章、
    印文之犯行，惟此部分之犯行既為被告偽造有價證券之階段及部分行為，本院自
    應加予審酌。又起訴書意旨雖稱被告係基於概括之犯意，連續偽簽乙○○為發票
    人，填載十萬元不等之金額，簽發前揭四張交付予不明人士借貸款項，認被告之
    行為應依連續犯論處云云，惟查：被告於前揭四張支票上係偽造「崇南科技有限
    公司」及「乙○○」之印文，而非偽簽乙○○為發票人；且被告於檢察官九十二
    年六月十二日訊問時，即已自承四張票是同一時間填寫（見前揭他字卷第四十一
    頁背面第五行以下），足見起訴書上開所論顯有誤認，應予更正，均附此敘明。
    被告雖因缺款孔急，而偽造向告訴人所借得之支票，惟所偽造之支票金額均尚非
    甚高，事後並已與告訴人和解，參酌告訴人在本院審理時亦表示能夠和解就和解
    ，被告可以再去找工作，伊也可以回復伊票信即可等語，而查刑法第二百零一條
    第一項之罪其最低本刑為三年以上有期徒刑，以被告上開之所為，認如量處三年
    以上有期徒刑，本案確有情輕法重之弊害；且公訴人於本院審理時亦稱被告已與
    告訴人和解，告訴人亦係在知悉被告係遭錢莊逼債之情況下借予支票，本件宣告
    法定最低本刑三年猶嫌過重，請依刑法第五十九條規定減輕其刑，求為量處被告
    有期徒刑二年等語，故本院爰依刑法第五十九條規定酌減其刑。本院爰審酌被告
    犯罪之動機、手段、對告訴人所生之危害及其犯後態度尚可，及檢察官上開具體
    求刑之陳述等一切情狀，量處如主文所示之刑，以示懲儆。又被告前於八十三年
    間雖曾因賭博案件，經本院判處有期徒刑三月，並於八十四年十月五日易科罰金
    執行完畢，惟其於五年內未曾再受有期徒刑以上刑之宣告，有臺灣高等法院被告
    全國前案記錄表一份附卷可稽。被告因遭錢莊催索債務，一時情急失慮致罹刑典
    ，事後已與告訴人和解，尚有悔意，經此偵審程序及刑之宣告後，應知所警惕而
    無再犯之虞，公訴人據此建請諭知緩刑四年，本院亦認被告所宣告之刑以暫不執
    行為當，爰併宣告緩刑四年。又為使被告記取教訓，本院認被告有交付保護管束
    之必要，使被告於保護管束中接受觀護人輔導，保持良善之行為態度及守法之精
    神，冀以此方法而收追蹤矯治之效，爰併諭知被告於緩刑期內付保護管束。
三、扣案之偽造「崇南科技有限公司」及「乙○○」印章各一枚，應依刑法第二百十
    九條之規定，予以宣告沒收。又如附表所示之四張支票雖均未扣案，惟無積極之
    證據足以證明業已滅失；其中雖亦有經兌現者，然仍不失為偽造之有價證券，且
    該支票上並無其他人同為發票人，如予以沒收，亦不致影響其他發票人與執票人
    之權義關係，故均應依刑法第二百零五條之規定，予以宣告沒收。至於如附表各
    編號所示支票上所偽造之「崇南科技有限公司」及「乙○○」印文，既已因偽造
    之支票經宣告沒收而同時沒收，故不另依刑法第二百十九條之規定為沒收之諭知
    ，附此敘明。
據上論斷，應依刑事訴訟法第二百九十九條第一項前段，刑法第二百零一條第一項、
第五十九條、第七十四條第一款、第九十三條、第二百零五條、第二百十九條，罰金
罰鍰提高標準條例第一條前段，判決如主文。
本案經檢察官陳美華到庭執行職務。
中      華民      國    九十三    年      一      月      七      日
                                臺灣桃園地方法院刑事第九庭
                                    審判長法  官  林明洲
                                          法  官  何燕蓉
                                          法  官  林春鈴
右正本證明與原本無異。
如不服本判決，應於判決送達後十日內向本院提出上訴狀( 應附繕本 )，上訴於
臺灣高等法院。
                                          書記官  江世亨
中        華        民        國   九十三   年   一  月    七    日
附表：被告偽造之支票明細
┌──┬────┬───┬──────┬───────┬──────┐
│編號│票號    │發票人│發票日      │面額（新台幣）│  備註      │
├──┼────┼───┼──────┼───────┼──────┤
│一  │0000000 │崇南科│91.12.10    │十萬元        │此張支票已兌│
│    │        │技有限│            │              │現          │
│    │        │公司  │            │              │            │
├──┼────┼───┼──────┼───────┼──────┤
│二  │0000000 │崇南科│91年12月10日│二十萬元      │91年12月20日│
│    │        │技有限│            │              │因發票人簽章│
│    │        │公司  │            │              │不符而退票  │
├──┼────┼───┼──────┼───────┼──────┤
│三  │0000000 │崇南科│92年01月10日│二十萬元      │92年01月10日│
│    │    │技有限│            │              │因發票人簽章│
│    │        │公司  │            │              │不符而退票  │
├──┼────┼───┼──────┼───────┼──────┤
│四  │0000000 │崇南科│92年02月10日│十萬元        │92年02月10日│
│    │        │技有限│            │              │因發票人簽章│
│    │        │公司  │            │              │不符而退票  │
└──┴────┴───┴──────┴───────┴──────┘
附錄論罪科行依據之法條：
刑法第二百零一條
意圖供行使之用，而偽造、變造公債票、公司股票或其他有價證券者，處三年以上十
年以下有期徒刑，得併科三千元以下罰金。
行使偽造、變造之公債票、公司股票或其他有價證券，或意圖供行使之用，而收集或
交付於人者，處一年以上七年以下有期徒刑，得併科三千元以下罰金。
